臺灣高雄地方法院民事判決　　　　　　 100年度小上字第23號
上　訴　人　吳睦群
被上訴人　　民聖交通有限公司
法定代理人　王麗瑛
上列當事人間請求給付借款事件，上訴人不服本院岡山簡易庭民
國99年12月23日99年度岡小字第434 號判決，提起上訴，本院判
決如下：
    主      文
上訴駁回。
第二審訴訟費用新臺幣壹仟伍佰元由上訴人負擔。
    事實及理由
一、上訴意旨略以：兩造間之法律關係非屬消費借貸關係，被上
    訴人所提之證據，其中統一發票上並無任何與上訴人有關之
    記載事項、帳目明細未經上訴人承認且其上記載概與消費借
    貸無關、和解書上亦未記載任何與上訴人有關事項，復未經
    上訴人簽名對上訴人不生效力、存證信函為被上訴人片面之
    詞且與和解書矛盾，均無法證明兩造間有消費借貸關係存在
    ，縱原審為一造辯論判決，被上訴人仍應就請求履行之債務
    負舉證責任，惟被上訴人未舉證證明兩造間確有借貸關係存
    在，原判決卻未將未盡舉證責任之不利益由被上訴人負擔，
    復未於判決記載證據取捨及得心證理由，而為上訴人敗訴判
    決，顯有違反最高法院判例、舉證責任分配法則、判決不備
    理由、證據與判決理由矛盾等之違法。又上訴人與被上訴人
    約定之薪資，為上訴人每個月為被上訴人載運貨品所得運費
    後，由兩造對分，上訴人自民國98年11月起至99年7 月任職
    於被上訴人公司期間，被上訴人無視於上訴人超時工作及嚴
    重疲勞駕駛，每月薪資均矯飾名目苛扣逾半，於扣減營業稅
    、貨車柴油費及回數票等被上訴人應支出之成本後，復扣減
    不應由上訴人負擔之行費、保險費、燃料費、牌照稅、機油
    費、相關之維修費及勞健保費、按月扣減新台幣（下同）14
    ,000元補充貨車輪胎1 顆費用，然上訴人任職被上訴人公司
    9 個月期間僅換過1 顆輪胎，致上訴人薪資每月實得僅1 萬
    至3 萬餘元，另交通罰單及本件原因事實即99年4 月7 日之
    貨損，皆因被上訴人拒不改善不合規定之貨品裝載，強行要
    求上訴人上路所致，卻於貨損時，盡推諉責任由上訴人負擔
    ，意圖規避民法第188 條第1 項前段僱用人選任、監督之責
    任，前開被上訴人巧立名目、任意扣減之上訴人薪資，被上
    訴人仍應向上訴人給付，應視為上訴人對被上訴人公司之債
    權，故就上訴人於被上訴人公司前開任職期間遭苛扣之薪資
    ，依民法第334 條第1 項主張抵銷等語，爰依法提起上訴。
    並聲明求為判決：(一)原判決廢棄；(二)被上訴人在第一審之訴
    駁回。
二、按對於小額程序第一審判決之上訴，非以其違背法令為理由
    ，不得為之；又上訴狀內應記載上訴理由，表明下列各款事
    項：1.原判決所違背之法令及其具體內容。2.依訴訟資料可
    認為原判決有違背法令之具體事實，民事訴訟法第436 條之
    24第2 項、第436 條之25分別定有明文。復按所謂判決違背
    法令，乃指判決不適用法規或適用不當，或有民事訴訟法第
    469 條所列第1 款至第5 款事由，其判決當然為違背法令，
    民事訴訟法第436 條之32第2 項準用第468 條及第469 條第
    1 款至第5 款分別著有明文。小額程序之第二審判決，依上
    訴意旨足認上訴為無理由者，得不經言詞辯論為之，亦為民
    事訴訟法第436 條之29第1 項第2 款所明定。又參以民事訴
    訟法第436 條之28前段規定，當事人於第二審程序不得提出
    新攻擊或防禦方法，故上訴人倘於上訴後提出新攻擊或防禦
    方法，本院依法不得予以審酌。
三、經查：
  (一)按小額事件之上訴程序，不得以民事訴訟法第469 條第6 款
    之「判決不備理由或理由矛盾」為由，指摘原判決為違背法
    令，蓋小額訴訟程序之判決書得僅記載主文，而就當事人有
    爭執事項，僅於必要時得加註理由要領而已（民事訴訟法第
    436 條之18第1 項參照），是小額事件之上訴程序，自不得
    以「判決不備理由或理由矛盾」為由，指摘原判決為違背法
    令，此觀同法第436 條之32第2 項僅有準用同法第468 條、
    第469 條第1 款至第5 款之規定，並無準用同法第6 款之規
    定，亦可明瞭。準此，本件上訴人以原審就兩造間有無消費
    借貸關係存在，未於判決記載證據取捨及得心證理由，有判
    決不備理由、證據與判決理由矛盾之違誤云云，委無足取，
    難謂已合法表明上訴理由，該部分上訴為不合法。
  (二)復按當事人主張之事實，經他造於準備書狀內或言詞辯論時
    或在受命法官、受託法官前自認者，無庸舉證。當事人對於
    他造主張之事實，於言詞辯論時不爭執者，視同自認。當事
    人對於他造主張之事實，已於相當時期受合法之通知，而於
    言詞辯論期日不到場，亦未提出準備書狀爭執者，準用第1
    項之規定，民事訴訟法第279 條第1 項、第280 條第1 項本
    文、第3 項本文分別定有明文。又上訴人對於被上訴人主張
    之各事實，於原法院提出之準備書狀及迭次言詞辯論時，既
    均不爭執，徵之民事訴訟法第280 條第1 項之規定，即應視
    同自認，事實審法院自得不待證明，更不問得心證與否而認
    其事實為真正，從而原法院以此為判決基礎，不得指為違法
    ，不容上訴人以未在判決理由項下記載其心證所得之根據，
    為不服原判決之理由（最高法院42年台上字第286 號判例意
    旨參照）。查本件起訴狀繕本及原審民國（下同）99年12月
    9 日言詞辯論期日通知書，業於99年11月16日合法送達上訴
    人，此有送達證書在卷可稽（見原審卷第12頁），是本件上
    訴人已於相當時期受合法通知，然於言詞辯論期日不到場，
    復未提出任何書狀為聲明或爭執，揆諸前開規定，應認對於
    他造即被上訴人主張之事實，視同自認，則原審審酌一切證
    據資料後，認被上訴人之主張應為真實，而為上訴人敗訴之
    判決，經核洵無違誤，上訴意旨主張被上訴人未舉證證明兩
    造間確有借貸關係存在，原審判決卻未將未盡舉證責任之不
    利益由被上訴人負擔，顯與最高法院判例及舉證責任分配法
    則有違云云，洵屬無據，顯無理由。
  (三)又上訴人雖於本院否認兩造間有消費借貸關係，復提出原審
    未曾提出之薪資表影本等文書，主張其於被上訴人公司任職
    期間被苛扣薪資，並就該被苛扣之薪資，依民法第334 條第
    1 項主張抵銷云云，經查上訴人係於提起上訴始為前開主張
    ，均屬新攻擊、防禦方法，依民事訴訟法第436 條之28規定
    ，上訴人於本件小額上訴程序中不得再行提出，本院依法亦
    不得予以審酌，且本件上訴無理由，已如前述，本院就上訴
    人此部分主張自無庸加以審酌，併予敘明。
四、綜上所述，原審判決認事用法並無上訴人所指違背判例、舉
    證責任分配原則等違背法令情事，應予維持，從而，上訴人
    提起本件上訴，指摘原判決不當，求予廢棄改判，依其上訴
    意旨，足認上訴顯無理由，爰依民事訴訟法第436 條之29第
    2 款規定不經言詞辯論，逕以判決駁回。
五、末按於小額訴訟之上訴程式，法院為訴訟費用之裁判時，應
    確定其費用額，民事訴訟法第436 條之19第1 項、第436 條
    之32第1 項定有明文。本件上訴人小額訴訟之上訴，既經駁
    回，關於第二審訴訟費用1,500 元，自應由上訴人負擔，爰
    併予確定如主文第2 項所示。
六、據上論結，本件上訴為無理由，依民事訴訟法第436 條之29
    第2 款、第436 條之32第1 、2 項、第436 條之19第1 項、
    第449 條第1 項、第78條，判決如主文。
中    華    民    國   100    年    2     月    25    日
                  民事第三庭  審判長法  官     朱玲瑤
                                    法  官     李嘉益
                                    法  官     洪能超
以上正本係照原本作成。
不得再上訴。
中    華    民    國   100    年    2     月    25    日
                                    書記官     火秋予